【裁判字號】    98,重上,353
【裁判日期】    990609
【裁判案由】    拆屋還地
【裁判全文】
臺灣高等法院民事裁定                 98年度重上字第353號
上  訴  人  金億育樂事業有限公司
法定代理人  甲○○
訴訟代理人  吳振東律師
上列上訴人與被上訴人丙○○等3人間拆屋還地事件，上訴人對
於中華民國99年3月30日本院第二審判決，提起上訴，本院裁定
如下：
    主    文
上訴人應於收受本裁定正本之日起七日內，補繳第三審裁判費新
臺幣壹拾玖萬捌仟伍佰貳拾捌元。逾期不補正，以裁定駁回第三
審上訴。
    理    由
一、按向第二審或第三審法院上訴，依第77條之13及第77條之14
    規定，應徵裁判費並加徵10分之5，民事訴訟法第77條之16
    第1項前段定有明文；上述徵收標準並經本院民國（下同）
    92年8月14日（92）院田文公字第03124號函，依據同法第77
    條之27規定，針對逾新臺幣（下同）10萬元之部分，提高十
    分之一之裁判費。
二、被上訴人於原審聲明：(一)上訴人、原審共同被告乙○○應共
    同將宜蘭縣頭城鎮○○段第75-11、75-12、75-13、75-35、
    75-37地號等5筆農牧用地（下合稱系爭土地）上位置、面積
    如附表與原判決附圖所示之編號A1至A81設施（下合稱系爭
    建物）拆除，將系爭土地騰空返還被上訴人。(二)上訴人與乙
    ○○應自96年6月7日起，至返還系爭土地之日止，按月連帶
    給付被上訴人2萬2677元（見原審卷(一)第3頁）。98年4月28
    日原法院96年度重訴字第72號判決：(一)乙○○應將系爭建物
    拆除，並應與金億公司共同將系爭土地返還被上訴人；及自
    96年6月7日起，至返還系爭土地之日止，按月共同給付被上
    訴人4535元；(二)駁回被上訴人其餘請求（見原審卷(二)16頁）
    。
三、上訴人固就敗訴部分提起第二審上訴，請求廢棄第一審判決
    不利於上訴人部分；並駁回被上訴人該部分第一審之訴及假
    執行之聲請。另反訴聲明：(一)先位部分：確認上訴人就系爭
    土地如系爭建物部分之法定地上權存在。(二)後位部分：確認
    上訴人就系爭土地如系爭建物部分之法定租賃權存在（見本
    院卷第252、253頁）。惟99年3月30日本院第二審判決，駁
    回上訴人全部上訴及反訴（見判決主文第三、四項）。上訴
    人就敗訴部分均提起第三審上訴，並上訴聲明：(一)原判決關
    於「(1)駁回上訴人上訴部分，(2)駁回上訴人反訴部分，(3)暨
    訴訟費用之裁判」，均廢棄。(二)上開廢棄(1)部分，被上訴人
    第一審之訴及假執行之聲請均駁回。(三)上開廢棄(2)部分，先
    位聲明：確認上訴人就系爭土地如系爭建物部分之法定地上
    權存在。後位聲明：確認上訴人就系爭土地如系爭建物部分
    之法定租賃權存在。(四)訴訟費用由被上訴人負擔。（見99年
    5月19日上訴理由狀第1頁）。
四、依上開說明，上訴人之第三審上訴利益如下：
  (一)本訴部分：依最高法院96年度第4次民事庭會議決議，返還
    土地且一併請求不當得利，不當得利部分不必計算其價額。
    故上訴人就返還系爭土地及給付不當得利提起第三審上訴，
    僅需計算土地價額即已足。茲系爭土地公告現值為每平方公
    尺130元，面積合計10萬6717平方公尺（32,385+51,190+9,1
    02+11,550 +2,490 =106,717），有土地謄本可憑（見原審
    卷(一)第8至12頁），故本訴部分之上訴利益與起訴時訴訟標
    的價額相同，均為1387萬3210元（130106,717=13,873,21
    0。見原審卷第3頁）。
  (二)反訴部分：次按「因地上權涉訟，其價額以一年租金十五倍
    為準，無租金時，以一年所獲可視同租金利益之十五倍為準
    」、「因租賃權涉訟，其租賃定有期間者，以權利存續期間
    之租金總額為準；其租金總額超過租賃物之價額者，以租賃
    物之價額為準；未定期間者，動產以二個月租金之總額為準
    ，不動產以二期租金之總額為準」，民事訴訟法第77條之4
    、之9、之2第1項分別定有明文。上訴人於98年12月31日陳
    明先後位訴訟標的價額相同，依系爭土地96年1月之申報地
    價即每平方公尺17元，並按其年息百分之三計算；故反訴訴
    訟標的價額為81萬6390元（17106,7170.0315=816,39
    0，見本院卷195至198頁）。
  (三)上訴人上訴第三審利益合計為1468萬9600（13,873,210+816
    , 390=14,689,600），應徵第三審裁判費21萬1908元；上訴
    人僅繳納1萬3380元（見99年5月28日收據），不足19萬8528
    元（211,908-13,380=198,528）。爰依民事訴訟法第481條
    準用同法第442條第2項前段規定，命上訴人於收受本裁定正
    本7日內，逕向本院補繳。
五、上訴人如逾限未補正，即認上訴為不合法，以裁定駁回第三
    審上訴，爰裁定如主文。
中    華    民    國    99    年    6     月    9     日
                    民事第十七庭
                        審判長法  官  藍文祥
                              法  官  張競文
                              法  官  吳燁山
正本係照原本作成。
核定訴訟標的價額部分如不服本裁定，應於收受送達後10日內向
本院提出抗告狀，並應繳納抗告費新台幣１千元。
命補繳裁判費部分不得抗告。
中    華    民    國    99    年    6     月    9     日
                              書記官  于  誠

司法院資訊處製作；財團法人民間司法改革基金會備份。
